【裁判字號】    98,抗,195
【裁判日期】    980515
【裁判案由】    聲請單獨宣告沒收違禁物
【裁判全文】
臺灣高等法院刑事裁定                   98年度抗字第195號
抗  告  人
即  被  告  甲○○
上列抗告人因聲請單獨宣告沒收違禁物案件，不服臺灣板橋地方
法院中華民國98年2月19日裁定（98年度聲字第669號），提起抗
告，本院裁定如下：
    主  文
抗告駁回。
    理  由
一、原裁定意旨略以：本件抗告人甲○○違反著作權法案件，經
    臺灣板橋地方法院檢察署檢察官於九十六年十二月二十四日
    以九十六年度偵字第二七八四三號為緩起訴處分在案，且扣
    案如附表所示物品，均屬抗告人所有供犯罪所用之物，業據
    原審法院調取上開偵查卷宗核閱屬實，並有基隆市警察局刑
    警大隊扣押物品目錄表、查扣贓證物代保管書及臺灣板橋地
    方法院檢察署扣押物品清單影本各一份在卷可佐，檢察官聲
    請單獨宣告沒收，核無不合等語。
二、抗告意旨略以：(一)本案已於九十七年一月間經臺灣板橋地方
    法院檢察署以緩起訴處分結案，惟伊實因不瞭解使用著作物
    須經授權，誤以為只須購買軟體即有權利耗盡原則之適用而
    可合法使用，應屬觀念上錯誤導致過失，非明知之故意，且
    已與告訴人達成和解。(二)緩起訴處分如同不起訴處分一般，
    也有如刑法第七十六條緩刑效力之適用，於緩刑期滿未經撤
    銷者，其刑之宣告失其效力，既認該電腦與伺服器屬供犯罪
    所用或供犯罪預備或犯罪所得之物，即應於犯罪成立之時予
    以宣告沒收，豈有事經一年後再為宣告沒收裁定之理。(三)原
    裁定敘明扣案如附表所示物品或目錄表或扣押物品清單影本
    等，僅能證明伊有電腦、伺服器與侵權軟體而已，如何能證
    明伊有惡意犯罪之意圖，且伊已與被害人達成民事和解，故
    不符刑事訴訟法或刑法之沒收規定，原審法院認事用法顯有
    違誤。(四)伊僅侵害告訴人一個軟體，至多僅需將使用該軟體
    之四至五台電腦之軟體除去或沒收即可，豈有將店內五十二
    台電腦全部沒收之理，原裁定宣告全部沒收，不符比例原則
    且有違經濟原則，爰請鈞院撤銷原裁定云云。
三、經查：
  (一)按緩起訴制度為介於起訴及微罪職權不起訴間之緩衝制度設
    計，係為使司法資源有效運用，填補被害人之損害、有利被
    告或犯罪行為人之再社會化，就其所犯為死刑、無期徒刑或
    最輕本刑三年以上有期徒刑以外之罪，檢察官偵查後發現其
    犯罪嫌疑充足，但得參酌刑法第五十七條所列事項及公共利
    益之維護，認為適當者，予以緩起訴處分，以觀察犯罪行為
    人有無施以刑法所定刑事處罰之必要，與因認為欠缺法律上
    提起公訴或起訴不適當而予以不起訴處分之要件有所不同。
    又依刑之宣告失其效力之立法體例以觀，緩起訴乃係暫緩追
    訴程序之制度，然從刑事訴訟法第二百六十條反面觀之，雖
    緩起訴期滿未經撤銷，惟有發現新事實、新證據或有刑事訴
    訟法第四百二十條第一項第一款、第二款、第四款、第五款
    所定得為再審原因之情形者，仍得對同一案件再行起訴；而
    緩刑係對一定犯罪宣告其罪刑，但同時諭知一定觀察期間內
    暫緩該刑執行，倘期滿未經撤銷，則賦予一定法律效果之制
    度，其二者性質有別，不容混淆。再按沒收為從刑之一種，
    依主從不可分之原則，應附隨緊接於主刑之下而同時宣告，
    惟參以刑法第三十九條所定「得專科沒收」，與第四十條所
    定「得單獨宣告沒收」，足證沒收雖原為從刑，但與主刑並
    非有必然牽連關係。末按檢察官依刑事訴訟法第二百五十三
    條或第二百五十三條之一為不起訴或緩起訴之處分者，對供
    犯罪所用、供犯罪預備或因犯罪所得之物，以屬於被告者為
    限，得單獨聲請法院宣告沒收，刑事訴訟法第二百五十九條
    之一定有明文。
  (二)本件抗告人即被告甲○○因違反著作權法案件，經檢察官為
    緩起訴處分確定在案，有該緩起訴處分書在卷可稽，原裁定
    扣案附表所示之物係被告所有供其犯罪所用之物，亦據被告
    供承在卷（見偵查卷第八、九、五十二頁），且有該系爭遊
    戲軟體重製於伺服器內之產品金鑰（CD-KEY）及遊戲出租使
    用狀況之蒐證照片附卷可憑（見偵查卷第四十二至四十七頁
    ），足認扣案原裁定附表所示之伺服器及電腦主機確為被告
    所有供犯罪所用之物，揆諸前揭刑事訴訟法第二百五十九條
    之一規定，檢察官自得單獨聲請法院宣告沒收，原審因依檢
    察官聲請，裁定沒收扣案之伺服器及電腦主機，經核於法並
    無違誤。抗告意旨，徒憑自己主張，任意指摘原裁定不當，
    為無理由，應予駁回。
據上論結，應依刑事訴訟法第四百十二條，裁定如主文。
中    華    民    國    98    年    5     月    15    日
                  刑事第二十一庭審判長法  官  蘇隆惠
                                      法  官  許永煌
                                      法  官  曾家貽
以上正本證明與原本無異。
不得再抗告。
                                      書記官  任正人
中    華    民    國    98    年    5    月     18    日


司法院資訊處製作；財團法人民間司法改革基金會備份。
